【裁判字號】    97,小上,13
【裁判日期】    970507
【裁判案由】    侵權行為損害賠償
【裁判全文】
臺灣板橋地方法院民事判決              97年度小上字第13號
上  訴  人  乙○○
                      之4號
訴訟代理人  丙○○
被  上訴人  甲○○
                      1樓
上列當事人間請求侵權行為損害賠償事件，上訴人對於中華民國
96年10月12日本院板橋簡易庭96年度板小字第6209號第一審判決
提起上訴，經本院於97年4 月30日言詞辯論終結，判決如下：
    主  文
原判決關於命上訴人給付超過新臺幣貳萬壹仟參佰參拾柒元及自
民國九十六年十月七日起至清償日止，按週年利率百分之五計算
之利息部分，並該部分假執行之宣告，暨訴訟費用之裁判均廢棄
。
上開廢棄部分，被上訴人在第一審簡易之訴駁回。
其餘上訴駁回。
第一、二審訴訟費用由上訴人負擔百分之三十五，餘由被上訴人
負擔。
    事實及理由
一、程序方面：
    按對於小額程序之第一審裁判之上訴，非以其為違法法令為
    理由，不得為之，民事訴訟法第436 條之24定有明文。所謂
    判決違背法令係指判決不適用法規或適用不當者而言；且依
    同法第436 條之25規定，上訴狀內應記載上訴理由，並表明
    原判決所違背之法令及其具體內容，以及依訴訟資料可認為
    原判決有違背法令之具體事實。次按負損害賠償責任者，除
    法律另有規定或契約另有訂定外，應回復他方損害發生前之
    原狀；又該項情形，債權人得請求支付回復原狀所必要之費
    用，以代回復原狀，民法第213 條第1 項、第3 項分別定有
    明文。查本件上訴人主張原審判決未就被上訴人以新品更換
    機車零件部分扣除折舊額而違背民法第213 條之規定，堪認
    已具體指摘原第一審判決有違背法令之情事，符合前揭規定
    ，其上訴應屬合法，合先敘明。
二、被上訴人起訴主張：上訴人於民國95年8 月13日晚間10時40
    分許，駕駛車號5850-MY 號自小客車行經臺北縣中和巿興南
    路2 段399 巷轉彎處，因喝酒不慎撞及被上訴人及其家人所
    有之車號M89-568 號機車、車號MDA-557 號機車及盆栽，致
    被上訴人受有損害，兩造當場經警員協調後簽立簡易協議，
    上訴人願意負責全部賠償責任，詎上訴人事後竟推諉不處理
    ，亦避不見面，爰依侵權行為損害賠償之法律關係，訴請上
    訴人賠償修車款新臺幣（下同）48,000元、因車輛送修而搭
    乘計程車外出所支出之交通費10,000元、有機栽培土毀損損
    失160 元及花盆毀損損失1,400 元，合計59,560元。
三、上訴人則以：被上訴人用新品修復機車，依法應將此部分所
    受利益扣除。則依行政院所頒「固定資產耐用年數表」及「
    固定資產折舊率表」之規定，機車之耐用年數為3 年，應以
    定率遞減法計算折舊額並予扣除等語資為抗辯。
四、原審判決被上訴人全部勝訴，上訴人不服而提起上訴，並聲
    明：(一)原判決廢棄。(二)廢棄部分，被上訴人在原審之訴駁回
    。被上訴人則聲明：上訴駁回。
五、本院之判斷
  (一)被上訴人主張：上訴人於95年8 月13日晚間10時40分許，駕
    駛車號5850-MY 號自小客車行經臺北縣中和巿興南路2 段39
    9 巷轉彎處，不慎撞毀其所有之車號M89-568 號機車及盆栽
    、其胞兄呂益俊所有之車號MDA-557 號機車等情，業據其提
    出臺北縣政府警察局中和分局函影本2 件及上開物品損壞照
    片21張為證（見原審卷第18至26頁），且為上訴人所不爭執
    （見本院97年4 月30日言詞辯論筆錄），自堪信為真實。
  (二)按因故意或過失，不法侵害他人之權利者，負損害賠償責任
    ；不法毀損他人之物者，被害人得請求賠償其物因毀損所減
    少之價額，民法第184 條第1 項前段、第196 條分別定有明
    文。次按負損害賠償責任者，除法律另有規定或契約另有訂
    定外，應回復他方損害發生前之原狀；該項情形，債權人得
    請求支付回復原狀所必要之費用，以代回復原狀，民法第21
    3 條第1 項、第3 項亦分別定有明文。惟該回復原狀之費用
    以必要者為限，如係以新品換舊品，應予拆舊（最高法院82
    年度臺上字第892 號判決及77年度第9 次民事庭會議決議意
    旨參照）。經查：
    1.被上訴人固主張其胞兄呂益俊所有之車號MDA-557 號機車
      遭上訴人撞毀而支出修繕費用20,000元等語，並提出估價
      單影本1 紙為證。惟被上訴人既自承車號MDA-557 號機車
      非其所有，則縱上訴人不慎撞毀該機車，亦難謂有侵害至
      被上訴人之財產權，是被上訴人自不得據以請求上訴人就
      此部分負損害賠償責任。
    2.又被上訴人主張其所有之車號M89-568 號機車遭上訴人撞
      毀，先後於95年8 月14日、同年月23日送修，分別支出修
      繕費用24,500元、3,500 元，其中5,600 元為修繕工資，
      其餘皆為新品零件費用等語，並提出統一發票、估價單影
      本各1 紙為憑（見原審卷第7 頁及本院卷）。上訴人則不
      否認被上訴人確有支出上開修繕費用，惟抗辯該修繕費用
      應依法扣除折舊等語。質之被上訴人修理上開機車既係以
      新品零件更換受損之舊零件，則其請求上訴人賠償修復費
      用時，自應將其中零件折舊部分予以扣除。又依行政院訂
      頒之固定資產耐用年數表，機車之耐用年數為3 年；另依
      行政院臺（45）財字第4180號令發佈之固定資產折舊率表
      ，採定率遞減法計算折舊時，其耐用年數為3 年者，折舊
      率為每年千分之536 。本件被上訴人所有車號M89-568 號
      機車係於93年5 月出廠，此有其提出之該機車行車執照影
      本1 紙附卷可稽（見本院卷宗），迄至事故發生日即95年
      8 月13日，已使用2 年3 月。依營利事業所得稅結算申報
      查核準則第95條第8 項規定，提列折舊以年為計算單位，
      其使用期間未滿1 年者，按實際使用月數相當於全年之比
      例計算之，不滿1 月者，以月計。是本件被上訴人修繕上
      開機車所支出之費用扣除修繕工資後，其零件費用合計為
      22,400元【計算式：24,500元＋3,500 元－5,600 元＝22
      ,400元】，該零件費用扣除折舊後之金額為4,177 元【第
      一年折舊額為12,006元，計算式：22,400元×0.536 ＝12
      ,006元 ，元以下四捨五入；第二年折舊額為5,571元，計
      算式：（22,400元－12,006元）×0.536 ＝5,571 元，元
      以下四捨五入；第三年折舊額為646 元，計算式：（22,4
      00元－12,006元－5,571 元）×0.536 ×3/12＝646 元，
      元以下四捨五入。是新品零件費用扣除第一至三年折舊額
      後之金額為4,177 元，計算式：22,400元－12,006元－5,
      571 元－646 元＝4,177 元】，再加計修繕工資5,600 元
      ，被上訴人得請求其所有車號M89-568 號機車之修復費用
      為9,777 元【計算式：4,177 元＋5,600 元＝9,777 元】
      。至被上訴人雖主張上訴人曾允諾賠償一切損失等語，縱
      係屬實，亦難據以認定上訴人就上開折舊額有同意併予賠
      償之意思，是被上訴人請求上訴人賠償前述修繕費用之全
      額，即屬無據。從而，被上訴人請求上訴人賠償車號M89-
      568 號機車之修復費用，在9,777 元之範圍內應予准許，
      逾此金額之請求即無理由，不應准許。
    3.再者，被上訴人主張上訴人不慎駕車撞及其所有之盆栽，
      致該花盆及其內有機栽培土毀損而造成其損失合計1,560
      元，又其所有車號M89-568 號機車送修期間，其因工作需
      要外出而支出計程車資合計10,000元，亦應由上訴人負責
      賠償等情，為上訴人於言詞辯論時所不爭執，依民事訴訟
      法第280 條第1 項規定，視同自認被上訴人上開主張。是
      被上訴人請求上訴人賠償盆栽損失1,560 元及所支出計程
      車資10,000元部分，亦屬有據，應予准許。
    4.綜上，被上訴人因上訴人駕車不慎撞毀其所有車號M89-56
      8 號機車及盆栽，得向上訴人請求之金額合計為21,337元
      （計算式：9,777 元＋1,560 元＋10,000元＝21,337元）
      。
六、綜上所述，被上訴人本於侵權行為損害賠償之法律關係，請
    求上訴人給付21,337元及自起訴狀繕本送達之翌日即96年10
    月7 日起至清償日止，按週年利率百分之5 計算之利算部分
    ，為有理由，應予准許；逾此所為請求則無理由，應予駁回
    。原審就超過上開應准許部分，為上訴人敗訴之判決，並依
    職權為假執行之宣告，自有未恰。上訴意旨就此部分指摘原
    判決不當，求予廢棄改判，為有理由，自應由本院廢棄改判
    如主文第1 、2 項所示。至上開應准許部分，原審適用簡易
    程式判決命上訴人給付，並依職權為假執行之宣告，核無違
    誤，上訴意旨就此部分，仍執陳詞，指摘原判決不當，求予
    廢棄，為無理由，應駁回其上訴。
七、結論：本件上訴為一部有理由，一部無理由，依民事訴訟法
    第436 條之1 第3 項、第450 條、第449 條第1 項、第79條
    ，判決如主文。
中    華    民    國    97    年    5     月    7     日
                  民事第三庭審判長法  官  朱耀平
                                  法  官  黃信滿
                                  法  官  王瑜玲
以上正本證明與原本無異
本判決不得上訴。
中    華    民    國    97    年    5     月    9    日
                                  書記官  黃美雲


司法院資訊處製作；財團法人民間司法改革基金會備份。
